【裁判字號】    89,上訴,1581
【裁判日期】    891026
【裁判案由】    偽造有價證券
【裁判全文】
臺灣高等法院臺中分院刑事判決                  八十九年度上訴字第一五八一號
    上  訴  人
    即  被  告  丙○○
    指定辯護人  本院公設辯護人  甲○○
右上訴人因偽造有價證券等案件，不服臺灣臺中地方法院中華民國八十九年七月二十
四日第一審判決（民國八十八年度訴字第二三三一號，起訴案號：臺灣臺中地方法院
檢察署民國八十八年度偵緝字第六七三號），提起上訴，本院判決如左：
    主  文
上訴駁回。
    事實及理由
一、本案經本院審理結果，認第一審判決之認事用法及量刑均無不當，併以檢察官移
    送併案審理之民國八十九年度偵字第二一○五號、第六八九九號案件，與本案尚
    難認有連續犯之裁判上一罪關係，應予函退，亦無不妥，應予維持，並引用第一
    審判決書記載之事實、證據及理由（如附件）。
二、上訴人即被告（以下簡稱被告）毆育忠在本院未提出其他有利之證據及辯解，其
    上訴意旨矢口否認犯行，並具狀聲請傳訊證人蕭太永當庭對質諸語，憑以指摘原
    判決不當，惟本院參酌證人蕭太永於原審法院審理時，業與被告同庭並指陳明確
    ，故認無再予傳訊之必要，因認被告之上訴為無理由，應予駁回。
三、至檢察官移送併案審理之八十九年度偵字第二一○五號、第六八九九號案件，與
    本案尚難認有連續犯之裁判上一罪關係，應予函退，由檢察官另行偵查，併予敘
    明。
四、據上論斷，應依刑事訴訟法第三百七十三條、第三百六十八條判決如主文。
本案經檢察官丁○○到庭執行職務。
中      華      民      國    八十九     年      十     月    二十六    日
                                  臺灣高等法院臺中分院刑事第十庭
                                        審判長法  官  林  照  明
                                              法  官  蕭  廣  政
                                              法  官  李  寶  堂
右正本證明與原本無異。
如不服本判決應於收受送達後十日內向本院提出上訴書狀，其未敘述上訴之理由者並
得於提起上訴後十日內向本院補提理由書（均須按他造當事人之人數附繕本）。
                                              書記官  蕭  玉真
中      華      民      國    八十九     年      十     月    二十七    日
                                                                        Ｃ
台灣台中地方法院刑事判決                        八十八年度訴字第二三三一號
    公  訴  人  台灣台中地方法院檢察署檢察官
    被      告  丙○○  男  二十七歲（民國○○○年○月○○日生）
                        住台中縣外埔鄉○○路二八五巷三一號
                        （現另案在臺灣臺中戒治所強制戒治中）
                        身分證統一編號：Ｌ一二二四九八七八號
    指定辯護人  本院公設辯護人  賴忠杰
右列被告因偽造有價證券等案件，經檢察官提起公訴（八十八年度偵緝字第六七三號
）及移送併辦（八十九年度偵字第二一０五、六八九九號），本院判決如左：
    主  文
丙○○連續意圖供行使之用，而偽造有價證券，累犯，處有期徒刑參年肆月。
偽造如附表所示之支票肆張，沒收之。
    事  實
一、丙○○曾於民國八十一年間，因違反槍砲彈藥刀械管制條例及麻醉藥品管理條例
    案件，經本院分別判處有期徒刑七月及六月，定執行刑為有期徒刑一年確定，於
    八十三年二月六日執行完畢，猶不知悔改，復意圖為自己不法之所有，利用先前
    曾在彰化縣伸港鄉○○路五三一號己○○所經營之工廠任職司機而對內部熟悉之
    機會，竟於離職後之八十七年六月一日日間某時，進入上址（無故侵入建築物部
    分未據被害人提出告訴）以徒手方式竊取己○○所有置放於抽屜內之三通企業股
    份有限公司（下稱三通公司，登記負責人為己○○之子賴文政）名義，票據號碼
    ＴＣ0000000、ＴＣ0000000、ＴＣ0000000、ＴＣ000
    0000及其他不詳號碼之台新國際商業銀行台中分行之空白支票六十餘張，及
    三通公司、賴文政之印章（均非支票印鑑章）各一顆，得手後意圖供行使之用，
    且基於概括之犯意，自八十七年六月間起至同年八月間止，在苗栗縣苑裡鎮海岸
    里三十三號之四等地，連續先盜用三通公司及賴文政之印章蓋於如附表所示之支
    票發票人欄上，足以生損害於三通公司，再將如附表所示金額及發票日均空白之
    支票借予不知情之蕭太永及交予其他不知情之不詳成年人，並授權不知情之蕭太
    永等人填載如附表所示之票面金額及發票日，藉此方式偽造三通公司名義之支票
    ，嗣如附表所示之支票輾轉交付予不知情之曹福華（票號ＴＣ0000000部
    分，已另為不起訴處分）、鄧火金、謝德欽、林俊然（票號ＴＣ0000000
    、ＴＣ0000000部分）、繆鎮成（票號ＴＣ0000000部分）等人，
    屆期提示均因係掛失空白票據而遭退票，始循線查悉上情。
二、案經臺灣臺中地方法院檢察署檢察官自動檢舉偵查起訴及台中縣警察局大甲分局
    報請臺灣臺中地方法院檢察署檢察官移送併辦。
    理  由
一、訊據被告丙○○矢口否認其有前開竊盜及偽造有價證券之犯行，辯稱：伊並未竊
    取三通公司之空白支票及印章，支票上之筆跡亦均非伊所書寫，何來偽造支票可
    言，況蕭太永及鄧火金等人伊並不認識云云。惟查：
（一）被告於右揭時地竊取三通公司名義之空白支票六十餘張及三通公司、賴文政之
      印章各一顆後，即盜用印章並授權交付支票予不知情之蕭太永及他人偽填票面
      金額、發票日等情，業據被害人己○○於偵審時指述：丙○○原擔任伊之司機
      一年多，當時想提攜他所以收他當乾兒子，後來因丙○○工作不佳就將之辭掉
      ，嗣公司需要人手就再找他回來當司機，做了一個多月他就主動離職，當中曾
      發生他向伊借錢伊不借他之事情，隨後不到一個月公司會計就發現三通公司空
      白支票六十餘張及三通公司、賴文政之收發章各一顆均不見了，之後有位蕭太
      永要伊兒子賴文政兌現遺失之其中一張支票，蕭太永並說是一位「小歐」之人
      交給他該張支票，且說該支票是向他乾爹借的，根據蕭太永描述之「小歐」外
      形就是伊所認識之丙○○等語綦詳，並有遭偽造如附表所示之三通公司支票正
      反面四張及退票理由單一張等影本在卷可憑。觀之上開支票失竊時均屬空白支
      票，遭偽造行使時均蓋妥三通公司及負責人賴文政之印章，可知行竊及偽造支
      票者對三通公司內部情形顯有相當之認識。再參以被告曾在三通公司擔任司機
      一年多之時間，被害人己○○又為被告之乾爹，且被告二度離職前曾與被害人
      己○○發生不睦等情形，堪認被害人己○○指述被告涉嫌最大，尚非憑空虛捏
      。
（二）證人蕭太永於偵審時到庭證稱：伊與丙○○是認識二、三年之朋友，如附表編
      號四所示之支票是丙○○在伊苗栗苑裡家裡借給伊的，做為支付修車廠之修理
      費之用，丙○○當時說該張支票是乾爹的，那時支票已蓋好印章，伊就在丙○
      ○同意下填上票面金額及發票日，支票退票後伊去找票主，並告訴對方說是「
      歐仔」交給伊的。伊知道丙○○因槍砲案件被關過，且知道他於八十八年一月
      左右剛被關出來，本件事後丙○○有來找過伊，說他另有支票借給朋友等語。
      查被告丙○○確於於八十一年間，因違反槍砲彈藥刀械管制條例及麻醉藥品管
      理條例案件，經本院分別判處有期徒刑七月及六月，定執行刑為有期徒刑一年
      確定，於八十三年二月六日執行完畢；其又於八十七年間因過失傷害案件，經
      本院判處有期徒刑四月確定，入監後於八十八年一月九日執行完畢出監，之後
      因毒品案件執行觀察勒戒處分至八十八年一月二十六日等情，有台灣台中地方
      法院檢察署刑案資料查註紀錄表在卷可稽。倘證人蕭太永與被告宿不相識，則
      為何證人蕭太永對於被告之前科及出監情形會如此清楚，又證人蕭太永與被告
      間並無仇隙，證人蕭太永當無任意誣指前開支票係被告所交付之事實，再徵諸
      證人蕭太永於支票退票後即親自前往詢問票主為何退票之事，顯見其並無心虛
      之處，是證人蕭太永之前開證詞，堪予採信。另證人繆鎮成於偵查時亦證稱：
      伊有問過三通公司老闆有關支票之事，他說是司機偷走支票等語。是被告空言
      辯稱伊不認識蕭太永，且未曾將支票交給蕭太永云云，顯係事後卸責之詞，不
      足採信。
（三）證人林俊然於偵查時證稱：如附表編號二、三所示之支票是與伊合夥之謝德欽
      所交付，當時是鄧火金要買發電機，所以交出三通公司之支票等語；證人謝德
      欽於偵審時到庭證述：該二張支票是鄧火金介紹另一人來買機器所交付，伊記
      得另一人即呂福春與鄧火金同時在支票背書，他們背書後伊再背書轉交給公司
      股東林俊然提示等語，並提出機器讓渡證書影本一份為憑。另證人鄧火金於偵
      查時先稱：呂福春要買發電機，伊介紹向謝德欽購買而由呂福春交付如附表編
      號二、三所示之支票，呂福春之背書是伊叫他簽名的，伊與丙○○是在一位叫
      「春生」之朋友處認識，但不熟，呂福春已因車禍死亡等語；然其於本院審理
      時則稱：該二張支票是伊親戚呂福春向謝德欽購買發電機而交付，伊是介紹人
      ，所以與呂福春一起在支票背書，事後曾有人來找伊說要拿支票回去，並說是
      一位一同前來姓「歐」之人所遺失，除此外伊並未見過丙○○等語。參酌證人
      鄧火金於偵查時自承與被告認識，其於本院審理時卻改稱不認識被告，且其所
      指之關係人呂福春已死亡，則證人鄧火金顯有諉責於死者而迴護被告之嫌，是
上開二張支票之取得來源應與被告有所關聯，殆無疑義。
（四）綜上所述，本件應係被告利用先前曾在被害人己○○所經營之工廠任職司機而
      對內部熟悉之機會，進入工廠竊取三通公司之空白支票六十餘張及三通公司、
      賴文政之印章各一顆，且盜用三通公司及賴文政之印章蓋於如附表所示之支票
      發票人欄上，再將如附表所示之空白支票借予不知情之蕭太永及交予其他不知
      情之不詳成年人，並授權不知情之蕭太永等人填載如附表所示之票面金額及發
      票日，藉此方式偽造三通公司名義之支票甚為明顯。因此被告空言否認前開竊
      盜及偽造有價證券犯行，核屬事後畏罪脫責之詞，委不足採。本件事證已臻明
      確，被告之犯行堪以認定。
二、核被告所為，係犯刑法第三百二十條第一項竊盜罪及同法第二百零一條第一項偽
    有價證券罪。被告盜用印章係偽造有價證券之階段行為，不另論罪。其利用不知
    情之蕭太永等成年人偽造三通公司之支票多紙，為間接正犯。又被告先後多次偽
    造支票犯行，時間緊接，所犯構成要件相同罪名，顯係基於概括犯意反覆為之，
    為連續犯，應論以一罪，並依法加重其刑。另查被告於八十一年間，因違反槍砲
    彈藥刀械管制條例及麻醉藥品管理條例案件，經本院分別判處有期徒刑七月及六
    月，定執行刑為有期徒刑一年確定，於八十三年二月六日執行完畢，有台灣台中
    地方法院檢察署刑案資料查註紀錄表在卷可稽，其受有期徒刑執行完畢後，於五
    年以內再犯本件有期徒刑以上之罪，為累犯，應加重其刑。本件被告有二種刑之
    加重，應遞加之。被告所犯上開二罪間，具有方法結果之牽連關係，為牽連犯，
    應從一重之連續偽造有價證券罪處斷。爰審酌被告利用曾在被害人處任職熟悉環
    境之機會，竊取空白支票及印章等物，再將支票授權不知情之他人為偽造行為，
    不僅使被害人蒙受損失，且紊亂金融秩序，其行為殊屬不當，且犯後猶飾詞圖卸
    ，不知悔悟，惟念及被告並未持支票供己使用，獲利不多等一切情狀，量處如主
    文第一項所示之刑示懲。偽造如附表所示之支票四張，不問屬於犯人與否，應依
    刑法第二百零五條之規定宣告沒收之。
三、台灣台中地方法院檢察署檢察官八十九年度偵字第二一０五號移送併辦意旨略以
    ：被告丙○○於八十九年一月二十二日凌晨三時許，在台中縣外埔鄉○○○路二
    十三號旁，駕駛被害人乙○○所失竊之車號ＡＢ─四０八０號自小客車為警查獲
    ，因認被告涉有竊盜罪嫌，與本件有連續犯之裁判上一罪關係而移送併辦。惟按
    連續犯之所謂出於概括犯意，必須其多次犯罪行為自始均在一個預定犯罪計劃以
    內，出於主觀上始終同一犯意之進行，若中途另有新犯意發生，縱所犯為同一罪
    名，究非連續其初發的意思，即不能成立連續犯（最高法院七十年度台上字第六
    二九六號判例可資參照）。經查本件被告所為竊取支票等物之行為係發生於八十
    七年六月一日，而移送併辦部分之被害人乙○○於警訊時指稱其車係於八十九年
    一月二十一日上午六時許失竊，可知二者失竊時間已事隔一年七個月以上，是縱
    該車係被告所竊取，然應係另行起意而非出於同一之概括犯意而為，因此難認併
    辦部分與本件有連續犯之裁判上一罪關係，故前開併辦部分應退回檢察官另行偵
    查。
四、台灣台中地方法院檢察署檢察官八十九年度偵字第六八九九號移送併辦意旨略以
    ：被告丙○○於八十九年四月二十四日上午十一時四十分許，在台中縣外埔鄉○
    ○路二八五巷五號前，正準備駕駛被害人戊○○所失竊之車號Ｓ三─０三九九號
    （當時懸掛ＣＫ─八七二七號車牌）自小客車時為警查獲，因認被告涉有竊盜罪
    嫌，與本件有連續犯之裁判上一罪關係而移送併辦。然按連續犯必須基於一個概
    括之犯意，連續數行為而犯同一罪名時，始能成立，所謂基於一個概括之犯意，
    即指該項犯罪行為，客觀上雖有次數可分，而在犯人主觀上，不外出於一個犯意
    之連續進行，如果每次犯罪係由各別起意，則無論所犯罪名是否相同，均應併合
    論罪，無適用該條之餘地（最高法院二十二年度上字第三二三三號判例可資參照
    ）。經查本件被告竊取支票之行為係發生於八十七年六月一日，而被告固於警訊
    及本院審理時坦承其於八十九年四月二十二日二十三時許，在台中市○○路、公
    益路口竊取前開車輛等情，另被害人戊○○則於警訊時指稱：該車係於八十九年
    四月十八日上午十時許，在台中市○○○路與柳川東路口失竊等語，但姑不論該
    車係被告於八十九年四月十八日或同月二十二日所竊取，因與本件被告竊取支票
    之時間已間隔一年十個月之久，故縱成立相同之竊盜罪，與本件尚難認係出於一
    個竊盜犯意之連續進行，亦即被告主觀上應係另行起意而非基於概括之犯意而為
    ，因此上揭併辦部分與本件非屬連續犯之裁判上一罪關係，是該併辦部分亦應退
    回檢察官另為適法之處理。
據上論斷，應依刑事訴訟法第二百九十九條第一項前段，刑法第五十六條、第二百零
一條第一項、第三百二十條第一項、第五十五條、第四十七條、第二百零五條，罰金
罰鍰提高標準條例第一條前段，判決如主文。
中      華      民      國      八十九    年      七    月    二十四    日
                                    台灣台中地方法院刑事第六庭
                                        法  官  張  靜  琪
右正本證明與原本無異。
如不服本判決，應於送達後十日內向本院提出上訴狀(須附繕本)，上訴於台灣高等
法院台中分院。
                                        書記官
中      華      民      國      八十九    年      七    月    二十四    日
附錄論罪科刑法條
刑法第二百零一條
意圖供行使之用，而偽造、變造公債票、公司股票或其他有價證券者，處三年以上十
年以下有期徒刑，得併三千元以下罰金。
行使偽造、變造之公債票、公司股票或其他有價證券，或意圖供行使之用，而收集或
交付於人者，處一年以上七年以下有期徒刑，得併科三千元以下罰金。
刑法第三百二十條
意圖為自己或第三人不法之所有，而竊取他人之動產者，為竊盜罪，處五年以下有期
徒刑、拘役或五百元以下罰金。
意圖為自己或第三人不法之利益，而竊佔他人之不動產者，依前項之規定處斷。
前二項之未遂犯罰之。
附表：（發票人均為三通企業股份有限公司賴文政，付款人均為台新國際商業銀行台
        中分行）
┌──┬──────────┬───────────┬────────┬─
│編號│   票  據  號  碼   │     發  票  日       │金額：新台幣    │
├──┼──────────┼───────────┼────────┼─
│一  │ ＴＣ0000000 │八十七年九月十二日    │參萬元          │八
├──┼──────────┼───────────┼────────┼─
│二  │ ＴＣ0000000 │八十七年七月二十三日  │參拾伍萬元      │八
├──┼──────────┼───────────┼────────┼─
│三  │ ＴＣ0000000 │八十七年八月二十三日  │玖萬參仟柒佰元  │八
├──┼──────────┼───────────┼────────┼─
│四  │ ＴＣ0000000 │八十七年十月三十日    │貳萬伍仟元      │八
└──┴──────────┴───────────┴────────┴─


司法院資訊處製作；財團法人民間司法改革基金會備份。
